【裁判字號】    99,交聲,317
【裁判日期】    990714
【裁判案由】    違反道路交通管理處罰條例聲明異議
【裁判全文】
臺灣桃園地方法院交通事件裁定         99年度交聲字第317號
原處分機關  交通部公路總局新竹區監理所桃園監理站
異  議  人
即受處分人  甲○○
上列受處分人因違反道路交通管理處罰條例案件，對於交通部公
路總局新竹區監理所桃園監理站於99年3 月10日所為之桃監裁罰
字第裁52－HD0000000 號違反道路交通管理事件裁決書不服，聲
明異議，本院裁定如下：
    主  文
異議駁回。
    理  由
一、原處分意旨略以：本件異議人即受處分人（下稱異議人）甲
    ○○於民國99年2 月2 日17時45分許，駕駛車牌號碼240-XW
    號營業貨運曳引車於台61線北上141 公里處，為臺中縣政府
    警察局大甲分局大安分駐所警員，依違反道路交通管理處罰
    條例第33條第1 項第11款，而填製中縣警交字第HD0000000
    號舉發違反道路交通管理事件通知單（下稱舉發通知單），
    並經原處分機關依道路交通管理處罰條例第33條第1 項第11
    款及同條例第63條第1 項第1 款之規定，於99年3 月10日以
    桃監裁罰字第裁52－DB0000000 號裁決書，裁處異議人罰鍰
    新臺幣（下同）4,000 元並記違規點數1 點等語。
二、異議意旨略以：異議人於上揭時地載運之貨品已打包為整棧
    板品，並用繩索綑綁穩固，無散落之虞，故請求撤銷原處分
    云云。
三、按貨車行駛高速公路及快速公路，裝載之貨物，應嚴密覆蓋
    、捆紮牢固，裝載砂石等粒狀物品，除應嚴密覆蓋外，並不
    得超出車廂高度；汽車行駛於高速公路、快速公路或設站管
    制之道路，裝置貨物未依規定覆蓋、捆紮，處汽車駕駛人新
    臺幣3,000 元以上6,000 元以下罰鍰，高速公路及快速公路
    交通管制規則第21條第1 項第1 款、道路交通管理處罰條例
    第33條第1 項第11款分別定有明文。而詳究高速公路及快速
    公路交通管制規則第21條第1 項第1 款規定之立法意旨，所
    謂貨物「應嚴密覆蓋、捆紮牢固」，應係為達成貨物「防止
    墜落及飛散」，以維行車安全目的之手段而非目的，故「嚴
    密覆蓋」及「捆紮牢固」2 詞係「並」抑「或」，應視個案
    實際情形認定，不宜從嚴解釋為貨物裝載均應嚴密覆蓋「並
    」捆紮牢固，惟無論如何裝載，均須以能達到防止「墜落」
    及「飛散」為目的即可。
四、經查：異議人駕駛前開車輛，於上開時地，載運之貨品雖有
    捆綁，但無嚴密覆蓋，業經證人即當場舉發之臺中縣政府警
    察局大甲分局大安分駐所警員黃順達於本院調查時結證稱：
    當日伊與警員洪志仁在執行順風專案的查察勤務，渠等開著
    巡邏車，經過台61線西濱快速公路北上141K處，發現異議人
    邱先生駕駛大型拖板車，當時警方看起來異議人所載之貨物
    類似合板，異議人雖有捆綁，合板表面上有裹上類似保潔膜
    的東西，但他的做用在於維持合板的清潔，避免遭受污損，
    渠等當時有跟異議人說明如果是大型車輛載運貨物行使快速
    道路，依照規定是要捆綁、覆蓋，渠等發現異議人士用織帶
    之尼龍繩綑綁貨物，而一疊高度約超過4.5 米之貨物僅用一
    條尼龍繩固定，故渠等判斷依照異議人當日所承載之貨物，
    依高速公路及快速公路交通管制規則之規定，他的用意是因
    為高速公路及快速公路速度較快，而本件異議人僅以尼龍繩
    捆綁，並未以其它物品覆蓋，若尼龍繩斷裂，貨物有可能會
    散落，乃依道路交通管理處罰條例第33條第1 項第11款與高
    速公路及快速公路交通管制規則第21條第1 項第1 款之規定
    製單舉發等語（參見本院卷第27頁反面至第28頁）。核與另
    一證人即一同執勤之臺中縣政府警察局大甲分局大安分駐所
    警員洪志仁於本院調查時結證稱：當日伊與警員黃順達在西
    濱快速道路執行巡邏勤務，在北上車道方向發現異議人所載
    之貨物並未依規定用帆布覆蓋，故攔停並製單舉發。異議人
    當日所承載的貨物是防火之石棉瓦片，其高度與寬度伊沒有
    注意，但異議人是以尼龍繩捆綁貨物，當時伊只注意到異議
    人是以尼龍繩將貨物捆綁在曳引車的拖架上（參見本院卷第
    28頁反面至第29頁）。異議人雖辯稱伊是用布繩綑綁，而非
    用尼龍繩，且貨品之高度從地面起算約2 米多，然觀之卷內
    所附之照片，異議人所裝載之貨物並未加以覆蓋，且僅用大
    略使用繩索加以綑綁固定，此有異議人違規照片2 張在卷可
    參（參見本院卷第16頁），是於高速行駛之下，實有墜落或
    飛散之虞，揆諸上揭高速公路及快速公路交通管制規則第21
    條第1 項第1 款規定之立法意旨，乃在維護行車安全，是異
    議人所為之上開防護措施似有不足。又證人黃順達與洪志仁
    對於本件舉發經過等情，既已提出說明，且本身又屬執行公
    務警員，原受有行政懲處責任之監督，嗣到庭具結作證，更
    以刑事責任擔保證詞之真實性，復與異議人不相識，亦無嫌
    隙瓜葛，實無設詞攀誣或構陷異議人之必要，因認其舉發應
    無誤認之虞且證言係較異議人之辯解為可採。是以，本件異
    議人裝載之貨物確未嚴密覆蓋，而有影響行車安全之虞堪以
    認定。
五、綜上所述，異議人前揭交通違規行為已甚明確，原處分機關
    依道路交通管理處罰條例第33條第1 項第11款及同條例第63
    條第1 項第1 款之規定，裁處罰鍰4,000 元，並計違規點數
    1 點，於法有據，核無違誤，本件異議並無理由，應予駁回
    。
六、據上論斷，應依道路交通管理處罰條例第87條第2 項、道路
    交通案件處理辦法第19條，裁定如主文。
中    華    民    國    99    年    7     月    14    日
                  交通法庭  法  官  石蕙慈
以上正本證明與原本無異。
如不服本裁定，應於裁定送達後5 日內向本院提出抗告狀。
                            書記官  陳亭竹
中    華    民    國    99    年    7     月    15    日

司法院資訊處製作；財團法人民間司法改革基金會備份。
